臺灣臺東地方法院刑事判決
110年度原金訴字第16號
公  訴  人  臺灣臺東地方檢察署檢察官
被      告  張詠芯




選任辯護人  陳芬芬律師（法扶律師）
上列被告因違反洗錢防制法等案件，經檢察官提起公訴（110年
度偵字第802號、110年度偵字第1001號、110年度偵字第1740號
、110年度偵字第1763號、110年度偵字第1893號），本院判決如
下：
    主  文
張詠芯幫助犯洗錢罪，處有期徒刑肆月，併科罰金新臺幣壹萬元
，罰金如易服勞役，以新臺幣壹仟元折算壹日。
    事  實
一、張詠芯可預見任意提供自己在金融機構開設之帳戶提款卡、密
    碼供他人使用，該人可能以該帳戶作為實施詐欺取財等犯罪
    之工具，亦可能為他人作為隱匿犯罪所得之來源、去向、所在
    、所有權、處分權之工具，竟於不違背其本意之情形下，仍
    基於幫助詐欺取財及洗錢之不確定故意，於民國109年11月23
    日19時許，將其名下之臺灣土地銀行帳號000-000000000000
    號帳戶（下稱本案土銀帳戶）及不知情之男友黃昱翔名下之
    中國信託商業銀行帳號000-000000000000號帳戶（下稱本案
    中信帳戶）之存摺、提款卡，依真實姓名、年籍不詳、通訊
    軟體暱稱為「劉嘉偉」之詐騙集團成員指示，將上開帳戶之
    提款卡密碼均改為「778899」後，前往臺東縣臺東市新生路
    之統一超商仁毅門市，交寄予「劉嘉偉」指定之收件人。嗣
    該詐騙集團成員取得本案土銀、中信帳戶之存摺及提款卡（
    下合稱本案金融帳戶資料）後，即意圖自己不法之所有，共
    同基於詐欺取財、洗錢之犯意聯絡，以附表一所示之詐騙手
    法，於附表一所示之詐騙時間，對賴素真、張慈慧、郭佳欣
    及林建輝分別施用詐術，致該4人陷於錯誤，而分別於附表
    一所示之匯款時間，按附表一所示之匯款金額分別匯款至本
    案土銀、中信帳戶內，旋遭詐騙集團成員轉帳殆盡，製造金
    流斷點，以掩飾、隱匿犯罪所得之去向。嗣因賴素真等4人
    察覺受騙而報警處理，始悉上情。
二、案經賴素真、張慈慧、郭佳欣、林建輝分別訴由新竹縣警察
    局竹北分局、高雄市政府警察局旗山分局、臺東縣警察局臺
    東分局、彰化縣警察局彰化分局報告臺灣臺東地方檢察署檢
    察官偵查起訴。
    理  由
壹、證據能力
一、按被告以外之人於審判外之陳述，雖不符刑事訴訟法第159
    條之1至之4之規定，而經當事人於審判程序同意作為證據，
    法院審酌該言詞陳述或書面陳述作成時之情況，認為適當者
    ，亦得為證據；當事人、代理人或辯護人於法院調查證據時
    ，知有第159條第1項不得為證據之情形，而未於言詞辯論終
    結前聲明異議者，視為有前項之同意，刑事訴訟法第159條
    之5定有明文。查本案以下所引用屬傳聞證據性質之證據，
    檢察官、被告張詠芯、辯護人於本院準備程序時，均表示同
    意有證據能力（本院卷77頁至第79頁），且檢察官、被告迄
    於言詞辯論終結前，未就本院所調查之證據資料主張有刑事
    訴訟法第159條第1項不得為證據之情形，本院審酌該證據作
    成之情況，認均無不適當情事，依刑事訴訟法第159條之5規
    定，均有證據能力。
二、至於本判決所引用之非供述證據，與本案待證事實均具有關
    連性，且無證據證明係實施刑事訴訟法程序之公務員違背法
    定程序取得，依刑事訴訟法第158條之4之反面解釋，自有證
    據能力。
貳、實體部分
一、認定事實之證據及理由
(一)訊據被告固坦承於上開時、地將本案金融帳戶資料寄交予他
    人，並於本院準備程序時坦承幫助詐欺取財之犯行，但否認
    有何幫助洗錢之犯行；嗣於本院審理時，翻異前詞，否認全
    部犯行，並辯稱：因為當時對方有說不會受到任何法律問題
    ，那時候不知道帳戶會被拿去做詐騙，也不知道把帳戶給別
    人是錯的等語；辯護人則為其辯護稱：請依被告上開答辯內
    容，審酌其並無幫助詐欺之不確定故意；另被告雖提供本案
    金融帳戶資料，但非洗錢防制法所規範之洗錢行為，亦無證
    據證明被告有幫助洗錢犯行與故意等語。經查：
(二)經查，被告於上開時間、地點，將其所申辦之本案土銀帳戶
    之存摺及提款卡及案外人黃昱翔所申辦之本案中信帳戶之存
    摺及提款卡更改密碼後，交付不詳詐騙集團成員使用等情，
    業據被告於警詢、偵訊、本院準備程序、審理時均自承在卷
    （警卷第1至5頁，雄警卷第3至6頁，竹警卷第1至3頁，偵卷
    1第21至29頁，偵卷4第9至13頁，本院卷第79至83頁、第128
    至130頁，第198頁），亦有臺灣土地銀行臺東分行110年1月
    14日臺東字第1100000047號函附開戶基本資料、中國信託商
    業銀行股份有限公司（下稱中信銀行）110年3月9日中信銀
    字000000000000000號函附客戶相關資料各1份附卷可佐（警
    卷第27至29頁，雄警卷第53至55頁），此部分事實，足堪認
    定。另不詳詐騙集團成員取得本案金融帳戶之資料後，即共
    同基於意圖為自己不法所有之犯意聯絡，於附表一所示時間
    、以附表一所示方式，詐騙告訴人賴素真、張慈慧、郭佳欣
    、林建輝等人，致渠等均陷於錯誤，分別將附表一所示款項
    分別匯入本案土銀、中信帳戶，並旋遭提領一空等情，業據
    證人即告訴人賴素真（竹警卷第5至11頁）、張慈慧（雄警
    卷第21至23頁）、郭佳欣（警卷第6至8頁）、林建輝（偵卷
    4第15至20頁）等人於警詢中證述明確，並有臺灣土地銀行
    股份有限公司110年3月17日總業存字第1100026035號函附客
    戶歷史交易明細、中信銀行110年3月9日中信銀字000000000
    000000號函附存款交易明細各1份在卷可參（偵卷1第13至16
    頁，雄警卷第53頁、第57頁），且就告訴人賴素真部分有宜
    蘭縣政府警察局三星分局大隱派出所受理各類案件紀錄表、
    受理詐騙帳戶通報警示簡便格式表、金融機構聯防機制通報
    單、國泰世華網路ATM轉出明細各1份（竹警卷第27頁、第31
    頁、第49頁、第59頁）；就告訴人張慈慧部分有内政部警政
    署反詐騙諮詢專線紀錄表、彰化縣警察局田中分局社頭分駐
    所受理各類案件紀錄表、受理詐騙帳戶通報警示簡便格式表
    、金融機構聯防機制通報單、存款交易明細及存摺內頁、帳
    戶個資檢視報表、台北富邦商業銀行（下稱富邦銀行）股份
    有限公司士林分行110年3月31日北富銀士林字第1101000014
    號函附開戶基本資料及交易明細表各1份（雄警卷第29頁、
    第31頁、第33頁、35至39頁、第43頁、第47頁，偵卷5第51
    至54頁）；就告訴人郭佳欣部分有新北市政府警察局新莊分
    局光華派出所受理各類案件紀錄表、受理詐騙帳戶通報警示
    簡便格式表、金融機構聯防機制通報單、内政部警政署反詐
    騙諮詢專線紀錄表、存摺內頁影本各1份、網路銀行交易明
    細及LINE對話紀錄截圖共16張（警卷第11頁、第15頁、第17
    頁、第19頁、第21頁、第22至25頁）；就告訴人林建輝部分
    有内政部警政署反詐騙諮詢專線紀錄表1份（偵卷4第21至22
    頁）附卷可查，是此部分，亦堪予認定為真實，本案金融帳
    戶資料，確遭詐騙集團成員用以作為詐騙告訴人之匯款工具
    ，亦堪認定。從而，本案所應審酌者，即為被告得否預見將
    本案金融帳戶資料供他人使用，該帳戶資料可能作為實施詐
    欺取財等犯罪之工具，而有幫助洗錢、詐欺取財之未必故意
    ？茲分別敘述如下：
  1.按刑法上之故意，可分為直接故意與不確定故意，所謂「不
    確定故意」，係指行為人對於構成犯罪事實，預見其發生而
    其發生並不違背其本意者，刑法第13條第2項定有明文；再
    幫助犯之成立，以行為人主觀上認識被幫助者正欲從事犯罪
    或係正在從事犯罪，且該犯罪有既遂之可能，而其行為足以
    幫助他人實現構成要件者，即具有幫助故意，並不以行為人
    確知被幫助者係犯何罪名為必要（最高法院106年度台上字
    第2580號判決、101年台上字第3797號判決參照）。
  2.次按洗錢防制法之立法目的，在於防範及制止因犯該法第3
    條所列之特定犯罪而取得或變得之財物或財產上利益及其之
    孳息，藉由包含處置、分層化及整合等各階段之洗錢行為，
    使其形式上轉換成為合法來源，以掩飾或切斷特定犯罪所得
    與犯罪之關聯性，而藉以逃避追訴、處罰。參諸洗錢防制法
    第3條、第4條第2項立法說明等旨，特定犯罪僅係洗錢行為
    之「不法原因聯結」，即特定犯罪之「存在」及「利得」，
    僅係一般洗錢罪得以遂行之情狀，而非該罪之構成要件行為
    。特定犯罪之既遂與否和洗錢行為之實行間，不具有時間先
    後之必然性，只要行為人實行洗錢行為，在後續因果歷程中
    可以實現掩飾、隱匿特定犯罪所得之效果，即得以成立一般
    洗錢罪，並不以「特定犯罪已發生」或「特定犯罪所得已產
    生」為必要。再洗錢防制法第2條修正之立法說明第4點，已
    敘明有關是否成立該條第3款洗錢行為之判斷重點「在於主
    觀上是否明知或可得而知所收受、持有」，即不以「明知」
    為限。幫助犯之故意，行為人只要概略認識該特定犯罪之不
    法內涵即可，無庸過於瞭解正犯行為之細節或具體內容。金
    融帳戶乃個人理財工具，依我國現狀，申設金融帳戶並無任
    何特殊限制，且可於不同之金融機構申請多數帳戶使用，是
    依一般人之社會通念，若見他人不以自己名義申請帳戶，反
    而收購或借用別人之金融帳戶以供使用，並要求提供提款卡
    及告知密碼，則提供金融帳戶者主觀上如認識該帳戶可能作
    為對方收受、提領特定犯罪所得使用，對方提領後會產生遮
    斷金流以逃避國家追訴、處罰之效果，仍基於幫助之犯意，
    而提供該帳戶之提款卡及密碼，以利洗錢實行，仍可成立一
    般洗錢罪之幫助犯（最高法院108年度台上大字第3101號裁
    定意旨參照）。
　3.又金融帳戶為個人之理財工具，一般民眾皆可以存入最低開
    戶金額之方式，自由申請開設金融帳戶，並無任何特殊限制
    ，因此一般人申請存款帳戶極為容易而便利，且得同時在不
    同金融機構申請多數存款帳戶使用，並無使用他人帳戶之必
    要，此為一般日常生活所熟知之常識，是以除非充作犯罪使
    用，並藉此躲避警方追緝，一般正常使用之存款帳戶，並無
    向他人借用帳戶存摺及金融卡之必要。參以坊間報章雜誌及
    新聞媒體，對於以簡訊通知中獎、假應徵真詐財、假借款真
    詐財或其他類似之不法犯罪集團，經常利用大量收購之他人
    存款帳戶，以供被害人匯款而遂行其等詐欺取財犯行之案件
    ，亦多所報導及再三披露，故避免此等專屬性甚高之物品被
    不明人士利用為與財產有關之犯罪工具，為一般常識，倘若
    有藉端向他人蒐集帳戶者，依通常社會經驗，當就其是否為
    合法用途存疑，而一般人依通常生活認知皆可知悉應妥慎保
    管自身金融資料，以免帳戶遭他人作為從事不法犯行之工具
    之認識。再者，縱然特殊情況偶須交付帳戶資料予他人使用
    ，通常僅有提供帳號以便利他人匯款，除非在彼此間有相當
    信賴關係，深入瞭解他人用途暨其合理性，且得以控制使用
    目的時，始有可能連同密碼一併交付；若非如此，則往往係
    因帳戶內幾無存款，基於自己權益不受侵害，並無損失，即
    使不相識之他人持以使用，亦無損自身權益之僥倖心態，且
    為追求與自身條件已不相當之自利目的，始有放任自身帳戶
    供陌生人使用，毫不加以管控之客觀行為，此亦足見行為人
    縱然依一般社會生活經驗預見帳戶之提供有遭犯罪集團利用
    作為詐欺取財轉帳匯款及掩飾、隱匿特定犯罪所得而洗錢等
    淪為犯罪工具之可能，主觀上卻仍基於縱生此結果亦不違背
    其本意之幫助他人詐欺取財及洗錢之不確定故意而為之。
  4.經查，被告於偵訊中自承：學歷係高中肄業，從國中三年級
    畢業就開始工作，做過早餐店、火鍋店、加油站、超商等工
    作，也知道社會上有人拿人頭帳戶是為了要詐騙使用等語(
    偵卷1第21頁、第25頁)；復於本院準備程序時亦供稱：我知
    道社會上不存在有只要提供帳戶，不用付出勞力就可以得到
    報酬之合法工作等語（本院卷第80頁），依此，被告既然是
    具有一定社會經驗之成年人，對於詐騙集團常用詐騙手段、
    保管己身帳戶之重要性及提供人頭帳戶恐涉詐騙使用等節，
    當係所可能預見之範圍，佐以被告提供之LINE對話紀錄，被
    告向真實姓名、年籍均不詳之詐騙集團成員問及：博奕是嗎
    等語（偵卷4第35頁），而具射倖性之賭博行業，若非如公
    益彩券業經法令許可並經政府機關核准，於我國不得為之，
    雖近年來非無開放博奕特區之議題，但一直未獲政府機關及
    法令核准設立，此為眾所皆知之事實，由此足信，依被告行
    為當時之過往社會經驗，其於提供本案金融帳戶資料時，對
    於提供上開帳戶時，對詐騙集團使用他人帳戶藉以作為犯罪
    工具，已有所預見。
　5.復觀之被告所提出之LINE對話紀錄，僅可見真實姓名、年籍
    均不詳之詐騙集團成員雖向被告分別提及：「本公司支持多
    國家會員體育項目比賽競猜，全台不同區域會員很多，由於
    會員人數總量增加，需大量用戶註冊，公司急需配合提供帳
    戶註冊代做賬需求，每次做賬薪水固定提前發放，專員面簽
    」、「簡單的說就是你租賬戶給我們公司，注冊使用，公司
    給你薪水，你帳戶不用有錢，也不用提供任何證件印章或者
    拉客戶簽賭之類」等語（偵卷4第35至36頁），然未就所述
    提供金融帳戶資料後，如何使用，有何具體、合法之內容表
    示；另參之本案金融帳戶交易明細，可見本案土銀帳戶於11
    0年10月23日時僅餘額新臺幣(下同)75元，且至110年11月23
    日提供給詐騙集團成員使用時為止，未有任何款項匯入本案
    土銀帳戶，而本案中信帳戶內於110年11月29日，在扣除告
    訴人張慈慧輾轉匯入之遭詐騙款項4萬5,988元後，餘額僅剩
    0元等情（偵卷1第15至16頁，雄警卷第57頁），足信被告交
    付本案金融帳戶前，帳戶已有清空情形，尤可徵被告事前已
    迴避帳戶無法返還所可能衍生之損失；再輔以被告所提供本
    案金融帳戶資料，並無任何防備或管控款項任意匯出之機制
    ，甚至依指示將本案土銀、中信之帳戶密碼均改為「778899
    」後，即將上開帳戶之存摺、提款卡均提供對方使用等情，
    據上各情，益徵被告已容任他人得以任意使用其金融帳戶資
    料等情甚明，足信被告確有容任他人實施詐欺犯罪，亦不違
    背其幫助詐欺取財之本意。
  6.另被告於本院審理時供承：我知悉將帳戶依他人指示更改密
    碼後，並將存摺、提款卡交付他人時，該帳戶就可以遭他人
    收受款項、領款、匯款，亦知悉上開所為會導致實際上不知
    道是誰使用該帳戶等語（本院卷第198至199頁），足認被告
    主觀上自可預見本案帳戶後續資金流向，有無法追索之可能
    性，對於匯入該帳戶內之資金如經持有網路銀行帳號及密碼
    者轉帳提領，已無從查得，形成金流斷點，將會產生遮斷金
    流以逃避國家追訴、處罰之效果，主觀上亦有認識。是以，
    被告對於其提供本案帳戶資料，使詐騙集團成員得以利用該
    等帳戶存、匯入詐欺所得款項，並加以轉帳提領，而形成資
    金追查斷點之洗錢行為提供助力，既可預見，猶提供本案帳
    戶資料予詐騙集團使用，顯有容任而不違反其本意，則其有
    幫助洗錢之不確定故意，亦堪認定。
  7.被告於本院審理時固辯稱：我當時不知道把帳戶給別人是錯
    的，因為對方有說不會受到任何法律問題等語。然而，帳戶
    之功能在於提存金錢，本身並無交換價值，有絕對之專屬性
    ，且一般人或是公司行號均得輕易申請辦理帳戶，故出租帳
    戶此舉，一般人即可知有高度不法嫌疑，更不可能僅因單純
    將帳戶交付他人使用，即可收取提供1個帳戶6天5,000元、
    每月高達2萬5,000元之報酬；再參以前揭LINE對話紀錄，經
    真實姓名、年籍均不詳之詐騙集團成員向被告提及「對你本
    人賬戶不會觸犯法律事件…」等語後，被告僅回覆「可以」
    、「土地銀行可以嗎？」、「只要存摺跟銀行卡就可以了嗎
    ？」等語（偵卷4第35至36頁），可認被告實際上並未採取
    任何有效之查證手段，即率爾提供本案金融帳戶資料；遑論
    被告前已分別於偵查、本院準備程序自承，其知悉人頭帳戶
    是為了要詐騙使用，社會上不存在有只要提供帳戶即可獲報
    酬之合法工作等情，益徵被告對於本案金融帳戶資料極可能
    作為不法使用之事實完全可預見，更容任該等結果發生，被
    告上開所辯，應屬臨訟抗辯之詞，難謂可採。
　8.至於辯護人為被告辯稱：本案金融帳戶資料縱遭詐騙集團用
    以作為取得犯罪所得或利益，然未因此合法化該犯罪所得或
    利益之來源，非洗錢防制法所規範之洗錢行為等語。然被告
    雖無收受、持有或使用特定犯罪所得之情形，且無積極之移
    轉或變更特定犯罪所得之行為，非屬洗錢防制法第2條第1款
    、第3款所稱之洗錢行為，但其提供本案金融帳戶資料之行
    為，仍對詐騙集團成員得利用該帳戶收取詐欺所得贓款，進
    而提領而形成資金追查斷點無法追查之洗錢行為，提供助力
    。被告既知上述情節，竟仍任意提供帳戶金融卡及密碼，顯
    有容任而不違反其本意之幫助洗錢之不確定故意甚明，則被
    告上開所為，仍該當一般洗錢罪之幫助犯，辯護人上開所辯
    ，應無足採。
(三)綜上所述，本件事證明確，被告所辯均屬事後卸責之詞，不
    足採信，其犯行洵堪認定，應予依法論科。　　
二、論罪科刑
(一)刑法上之幫助犯，係對於犯罪與正犯有共同之認識，而以幫
    助之意思，對於正犯資以助力，而未參與實施犯罪之行為者
    而言。是如未參與實施犯罪構成要件之行為，且係出於幫助
    之意思提供助力，即屬幫助犯，而非共同正犯。本案被告雖
    有提供本案金融帳戶資料給詐騙集團使用，但被告單純提供
    帳戶資料供人使用之行為，並不等同於向被害人施以欺罔之
    詐術行為，亦非洗錢行為，且卷內亦無積極證據證明被告與
    本案實施詐騙之人有詐欺、一般洗錢之犯意聯絡，或有何參
    與詐欺被害人或一般洗錢行為，被告上揭所為，應屬詐欺取
    財、一般洗錢構成要件以外之行為，在無證據證明被告係以
    正犯犯意參與犯罪之情形下，應認被告所為係幫助犯而非正
    犯。
(二)核被告所為，係犯刑法第30條第1項前段、第339條第1項之
    幫助詐欺取財罪，以及刑法第30條第1項前段、洗錢防制法
    第2條第2款、同法第14條第1項之幫助洗錢罪。又被告以1個
    交付本案金融帳戶資料行為，幫助詐欺犯罪者分別詐騙告訴
    人4人交付財物得逞及掩飾詐欺所得之來源，係以1個行為幫
    助4次詐欺取財及幫助4次洗錢犯行，為想像競合犯，應依刑
    法第55條之規定，從一重之幫助洗錢罪處斷。另被告係幫助
    犯，所犯情節較正犯輕微，爰依刑法第30條第2項之規定，
    按正犯之刑減輕之。
(三)爰以行為人之責任為基礎，審酌被告輕率提供自己與他人金
    融帳戶予犯罪集團遂行詐欺取財，並幫助犯罪集團掩飾、隱
    匿贓款金流，除助長犯罪歪風、增加司法單位追緝犯罪之困
    難，亦造成告訴人4人金錢損失、破壞社會信賴，且告訴人4
    人受騙匯入之款項，經犯罪集團提款後，即切斷犯罪所得與
    犯罪行為人間之關係，增加追查贓款金流之阻礙，復斟酌被
    告嗣後否認全部犯行之犯後態度，迄今亦分文未賠償告訴人
    4人所受損害，所為應值非難；復考量被告係1次提供2個金
    融帳戶予犯罪集團使用、告訴人4人遭詐騙之金額共計15萬1
    ,994元等犯罪情節，兼衡其自述高中肄業之智識程度、現在
    沒有工作，經濟來源依靠先生提供、需要扶養9個月大的小
    孩及父母，每個月父母會跟我拿5至6千元，也是由先生提供
    之生活狀況，及被告、辯護人、檢察官、告訴人賴素真、張
    慈慧、林建輝就科刑範圍之意見等一切情狀（本院卷第63至
    64頁、第65至66頁、第67至68頁、第211至212頁），量處如
    主文所示之刑，並就併科罰金刑部分諭知易服勞役之折算標
    準。
(四)被告雖未曾因故意犯罪受有期徒刑以上刑之宣告，有臺灣高
    等法院被告前案紀錄表在卷可稽（本院卷第182-3頁），被
    告之辯護人亦請求給予被告緩刑之宣告，然本院考量被告本
    案犯行造成告訴人4人受有財產上之損害非微，且被告迄未
    能與其等成立和解，彌補其等所受損害，而本院已參酌被告
    犯罪情節及犯後態度，量處前揭適當之刑度，認無暫不執行
    為適當之情形，爰不予緩刑之宣告，附此敘明。
三、沒收
(一)按犯罪所得之沒收、追繳或追徵，在於剝奪犯罪行為人之實
    際犯罪所得（原物或其替代價值利益），使其不能坐享犯罪
    之成果，以杜絕犯罪誘因，可謂對抗、防止經濟、貪瀆犯罪
    之重要刑事措施，性質上屬類似不當得利之衡平措施，著重
    所受利得之剝奪，是苟無犯罪所得，自不生利得剝奪之問題
    。又幫助犯僅係對於犯罪構成要件以外行為為加工，除因幫
    助行為有所得外，正犯犯罪所得，非屬幫助犯之犯罪成果，
    自不得對其為沒收之諭知（最高法院88年度台上字第6234號
    、106年度台上字第1196號判決意旨參照）。
(二)經查，被告所幫助之詐騙集團成員雖利用被告所提供之本案
    金融帳戶資料而向告訴人4人詐得金錢，然所謂幫助犯係指
    就他人之犯罪加以助力，使其易於實施之積極或消極行為而
    言。其犯罪態樣與實施犯罪之正犯有異，其所處罰者，乃其
    提供助力之行為本身，而非正犯實施犯罪之行為，因此幫助
    犯對正犯所有供犯罪所用或因犯罪所得之物，無庸併為沒收
    之宣告，且依本案現存卷證資料，尚無其他積極證據可資認
    定被告有分得犯罪所得或因提供本案金融帳戶資料而獲取代
    價，爰不予宣告沒收或追徵。
(三)另被告已將本案土銀及中信帳戶之存摺、提款卡提供予施以
    詐欺取財者使用，且未扣案，是否仍屬被告所有與是否尚存
    未明，為免將來執行之困難與爭議，不予宣告沒收。
四、不另為無罪諭知　
(一)公訴意旨另以：被告於上揭時、地，基於幫助詐欺取財及幫
    助洗錢之不確定故意，提供本案中信帳戶存摺、提款卡給他
    人使用，嗣詐騙集團成員取得該帳戶資料後，即意圖自己不
    法之所有，共同基於詐欺取財、洗錢之犯意聯絡，以附表二
    所示之詐騙手法，於附表二所示之詐騙時間，向告訴人顏廷
    芸施用詐術，致告訴人顏廷芸陷於錯誤，而分別於附表二所
    示之匯款時間，按附表二所示之匯入金額匯款至本案中信帳
    戶內，旋遭詐騙集團成員轉帳殆盡，製造金流斷點，以掩飾
    、隱匿犯罪所得之去向。因認被告此部分所為亦涉有刑法第
    30條第1項、洗錢防制法第14條第1項之幫助洗錢及刑法30條
    第1項、第339條第1項之幫助詐欺取財罪嫌等語。
(二)按犯罪事實應依證據認定之，無證據不得認定犯罪事實；不
    能證明被告犯罪者應諭知無罪之判決，刑事訴訟法第154條
    第2項、第301條第1項分別定有明文。次按認定犯罪事實所
    憑之證據，雖不以直接證據為限，間接證據亦包括在內；然
    無論直接或間接證據，其為訴訟上之證明，須於通常一般之
    人均不致於有所懷疑，而得確信其為真實之程度者，始得據
    之為有罪之認定，倘其證明尚未達到此一程度，而有合理性
    懷疑之存在時，即難遽採為不利被告之認定（最高法院76年
    度台上字第4986號判決參照）。再按刑事訴訟法第161條第1
    項規定：檢察官就被告犯罪事實，應負舉證責任，並指出證
    明之方法。因此，檢察官對於起訴之犯罪事實，應負提出證
    據及說服之實質舉證責任。倘其所提出之證據，不足為被告
    有罪之積極證明，或其指出證明之方法，無從說服法院以形
    成被告有罪之心證，基於無罪推定之原則，自應為被告無罪
    判決之諭知（最高法院92年度台上字第128號判決參照）。
(三)公訴意旨認被告涉此部分幫助詐欺取財、幫助一般洗錢犯嫌
    ，無非係以告訴人顏廷芸於警詢時之供述為其論罪之主要依
    據。然告訴人顏廷芸固於警詢中指訴：其於附表二所示之詐
    騙時間，接獲詐騙集團成員電話，以附表二所示之詐騙方式
    施行詐騙，致告訴人顏廷芸陷於錯誤，於附表二所示匯款時
    間，按附表二所示之匯款金額，自其所申辦富邦銀行帳號00
    0-000000000000號帳戶（下稱告訴人顏廷芸帳戶），以匯款
    、提領現金並跨行存款至本案中信帳戶等語（偵卷5第27至2
    9頁、第34至35頁）。惟另案被告陳思羽於警詢供稱：我知
    道告訴人張慈慧分別於109年11月27日20時5分、21時42分、
    21時55分許匯款3萬0,003元、1萬6,611元、9,009元至我所
    申辦中華郵政帳戶內，我在當日18時48分接獲電話自稱網路
    美家慧選購物人員佯稱因訂單作業錯誤造成銀行分期12個月
    扣款，會叫郵局人員打電話給我，嗣後接獲自稱郵局人員來
    電，我就依指示將上開匯款金額，轉匯至告訴人顏廷芸帳戶
    等語明確（雄警卷第13至15頁），再核對前揭存款交易明細
    及存摺內頁、帳戶個資檢視報表、本案中信帳戶及告訴人顏
    廷芸帳戶之交易明細內容，亦與另案被告陳思羽上開所述相
    符，堪認告訴人顏廷芸分別轉入本案中信帳戶之金額2萬9,9
    98元、1萬6,000元係告訴人張慈慧遭詐之款項；況告訴人顏
    廷芸於前揭警詢時亦證稱：成功匯出共計三次，第一次為10
    9年11月27日18時45分從我富邦帳戶中匯出2萬4,998元至高
    雄銀行000-000000000000000號帳戶，總共損失金額為2萬5,
    013元（扣除匯款手續費15元後，則與上開匯款金額相符）
    等語（偵卷5第34至35頁），可認其所稱遭詐損失金額與轉
    入本案中信帳戶之金額不符，則告訴人顏廷芸所稱遭詐上開
    金額是否確與被告提供之本案中信帳戶有關，尚非無疑，故
    被告此部分之犯罪即屬不能證明。惟檢察官認此部分與前開
    經本院論罪之如附表一所示之幫助洗錢及幫助詐欺取財罪間
    ，有想像競合犯之裁判上一罪關係，爰不另為無罪諭知。
據上論斷，應依刑事訴訟法第299條第1項前段，洗錢防制法第14
條第1項，刑法第11條、第30條第1項前段、第2項、第339條第1
項、第55條、第42條第3項前段，刑法施行法第1條之1第1項，判
決如主文。
本案經檢察官謝慧中提起公訴，檢察官洪清秀到庭執行職務。
中　　華　　民　　國　　111 　年　　4 　　月　　15　　日
                  刑事第二庭  審判長法　官  蔡立群
　　　　　　　　　　　　　　　　　　法　官  李承桓
　　　　　　　　　　　　　　　　　　法　官  姚亞儒
以上正本證明與原本無異。
如不服本判決應於收受送達後20日內向本院提出上訴書狀，並應
敘述具體理由；其未敘述上訴理由者，應於上訴期間屆滿後20日
內向本院補提理由書（均須按他造當事人之人數附繕本）。「切
勿逕送上級法院」。告訴人對於本判決如有不服，請書具不服之
理由狀，請求檢察官上訴，其上訴期間之計算係以檢察官收受判
決正本之日期為準。　　　　　　　　　
                                    書記官  楊姿敏
中　　華　　民　　國　　111 　年　　4 　　月　　17　　日
附錄本案論罪科刑法條
中華民國刑法第30條
幫助他人實行犯罪行為者，為幫助犯。雖他人不知幫助之情者，
亦同。
幫助犯之處罰，得按正犯之刑減輕之。
中華民國刑法第339條
意圖為自己或第三人不法之所有，以詐術使人將本人或第三人之
物交付者，處5年以下有期徒刑、拘役或科或併科50萬元以下罰
金。
以前項方法得財產上不法之利益或使第三人得之者，亦同。
前二項之未遂犯罰之。
洗錢防制法第14條
有第二條各款所列洗錢行為者，處7年以下有期徒刑，併科新臺
幣5百萬元以下罰金。
前項之未遂犯罰之。
前二項情形，不得科以超過其特定犯罪所定最重本刑之刑。
附表一
編號 告訴人 遭詐騙之時間、匯款時間及方式 匯入金額(新臺幣) 1 賴素真 於109年11月29日接獲詐騙集團成員電話，佯稱告訴人賴素真付款設定錯誤導致重複扣款，需操作提款機解除，致告訴人賴素真陷於錯誤，因而於同日18時58分許匯款至本案土銀帳戶。 3萬9,985元 2 張慈慧 於109年11月27日18時55分許接獲詐騙集團成員電話，佯稱告訴人張慈慧付款設定錯誤導致重複扣款，需操作提款機解除，致告訴人張慈慧陷於錯誤，因而於同日21時許陸續匯款共計5萬5,623元至陳思羽之郵局帳號000-00000000000000號帳戶後，於同日21時許陸續轉匯共計5萬5,608元至顏廷芸之富邦銀行帳號000-000000000000號帳戶，復於同年月29日轉匯及現金存款共計4萬5,988元至本案中信帳戶。 4萬5,988元 3 郭佳欣 於109年11月29日20時24分許接獲詐騙集團成員電話，佯稱告訴人郭佳欣付款設定錯誤導致重複扣款，需操作提款機解除，致告訴人郭佳欣陷於錯誤，於同日21時11分許匯款3萬6,036元至本案土銀帳戶。 3萬6,036元 4 林建輝 於109年11月28日18時11分許接獲詐騙集團成員電話，佯稱告訴人林建輝會員資料設定錯誤，需操作提款機解除，致告訴人林建輝陷於錯誤，因而於同日18時58分許匯款至本案土銀帳戶。 2萬9,985元 
附表二
編號 告訴人 遭詐騙之時間、匯款時間及方式 匯入金額(新臺幣) 1 顏廷芸 於109年11月26日19時59分許接獲詐騙集團成員電話，佯稱顏廷芸付款設定錯誤導致重複扣款，需操作提款機解除，致顏廷芸陷於錯誤，於同月29日17時8分許匯款2萬9,988元、1萬6,000元至本案中信帳戶。 4萬5,988元